臺灣高等法院臺中分院刑事判決　　　　　　民國九十年度上更（二）字第四○○號
　　　上　訴　人
　　　即　被　告　丙○○
　　　選任辯護人　曹宗彝
　　　上　訴　人
　　　即　被　告　乙○○
　　　選任辯護人　李慶松
右上訴人等因違反槍砲彈藥刀械管制條例等案件，不服臺灣臺中地方法院中華民國八
十九年九月二十一日第一審判決（八十九年度訴字第一四三八號，起訴案號：臺灣臺
中地方法院檢察署八十九年度偵字第七○五八號、第一○一○八號），提起上訴，經
判決後，由最高法院第二次發回更審，本院判決如左：
      主      文
原判決關於丙○○、乙○○未經許可持有槍枝及定執行刑部分均撤銷。
丙○○未經許可，寄藏衝鋒槍、普通步槍、手槍，累犯，處有期徒刑捌年，併科罰金
新臺幣伍拾萬元，罰金如易服勞役，以罰金總額與陸個月之日數比例折算。扣案如附
表編號一、二、三、四所示之槍枝、子彈（扣除已試射過之子彈）均沒收。
乙○○未經許可，寄藏衝鋒槍、普通步槍、手槍，處有期徒刑柒年陸月，併科罰金新
臺幣肆拾萬元，罰金如易服勞役，以罰金總額與陸個月之日數比例折算。扣案如附表
編號一、二所示之槍枝、子彈（扣除已試射過之子彈）均沒收。
      事      實
一、丙○○曾因煙毒案件，先後經臺灣臺中地方法院判處有期徒刑三年十月及三年六
    月確定，前者經假釋，於民國八十五年八月三十日假釋期滿執行完畢，後者於八
    十八年十二月十八日假釋，至九十年八月十七日始假釋期滿；乙○○曾因犯偽造
    有價證券罪，經臺灣臺中地方法院判處有期徒刑二年，緩刑五年，於八十五年十
    二月十九日判決確定，於九十年五月十四日始撤銷緩刑，詎均不知悔改，丙○○
    於八十九年二月一日，因傅錦盛（已死亡）將附表編號一、二、三、四所示之槍
    彈持往其臺中縣烏日鄉○○村○○路○段榮和巷三十號住處託其保管，而未經許
    可受寄藏放該批槍彈，嗣丙○○除將附表編號三所示之槍彈藏放在臺中縣烏日鄉
    ○○○○道旁高速公路天橋下，另將附表編號四所示之槍彈藏放在臺中市南屯區
    麗水巷筏子溪旁石堆中（位於臺電河濱枝第二四號，即路燈第二十八區第○五二
    九號電幹對面河堤上石堆中），餘附表編號一、二所示之槍彈則於八十九年二月
    一日至同月五日中某日，在不詳處所，轉交乙○○保管，乙○○亦因而未經許可
    受寄藏放該附表編號一、二所示之槍彈，且將之以高爾夫球袋裝置藏放於其臺中
    市○區○○街一段七六巷十六號居住處。迄同年二月五日二十二時許，乙○○、
    丙○○及其兄楊明桂（另由臺灣臺中地方法院通緝中）三人，與范哲銘等人在臺
    中縣烏日鄉○○街某處賭博，因輸錢而懷疑范哲銘詐賭，楊明桂當場以賭具丟擲
    范哲銘，乙○○即至停放在賭場外其駕駛之車號Ｘ五－五五五九號賓士自用小客
    車內取出附表編號一、二所示槍枝中之奧地利GLOCK 廠製半自動手槍一枝，及口
    徑0.38吋制式轉輪手槍一枝，並將其中之口徑0.38吋制式轉輪手槍交予丙○○後
    ，分持進入賭場內，與楊明桂基於共同犯意聯絡，先由楊明桂動手毆打范哲銘，
    繼由乙○○持手槍對著范哲銘，丙○○以手槍抵住范哲銘腰際，共同將范哲銘押
    上該賓士自用小客車，由乙○○負責駕駛，丙○○坐在右前座，楊明桂坐在後座
    左側，范哲銘坐在後座中右座，另見狀跟隨上車協助勸和之雙方朋友林朝樹及綽
    號「貓仔」則分坐在後座中左座及後座右側，先載往臺中縣大肚山區嶺東商專附
    近，途中在林朝樹不斷勸解下，一度下車協調未果，三人又繼續將范哲銘押往臺
    中縣烏日鄉○○路○段榮和巷三○號丙○○、楊明桂住處，途中乙○○並以行動
    電話聯絡不詳姓名之友人，至其臺中市○區○○街一段七六巷十六號住處，拿取
    裝在一只高爾夫球袋內之各式槍彈，指示其友人逕行攜往丙○○、楊明桂家中會
    合。乙○○等三人將范哲銘押至丙○○住處後，即命范哲銘坐在沙發上，約過十
    分鐘，另有三名不詳姓名男子駕駛ＢＭＷ自用小客車抵達，其中一人背著一只高
    爾夫球袋進入屋內，打開球袋取出長槍三支、手槍二支及數量不詳之子彈放置桌
    上，乙○○等三人即不時在范哲銘面前把玩槍彈，並稱要范哲銘吞下子彈，恫嚇
    范哲銘交付新台幣（下同）一百萬元，經在場之林朝樹及綽號「貓仔」說項，乙
    ○○等三人最後同意以五十萬元解決，並要范哲銘於當日晚上十二點前交付，否
    則要讓其死得很難看。范哲銘答應後，乙○○等三人始駕車載范哲銘及林朝樹、
    綽號「貓仔」離去，至臺中縣烏日鄉明道中學附近讓范哲銘等三人下車，其間限
    制范哲銘行動自由約達一小時三十分（乙○○、丙○○妨害自由部分，業已判決
    確定）。范哲銘獲釋後，隨即與林朝樹共籌款五十萬元，於當晚十二時許交付乙
    ○○等三人朋分。其後乙○○則將附表編號二所示之槍彈，藏置在臺中市○○路
    五三六號土地公廟旁之榕樹下草欉中。范哲銘則於同年二月十日，向臺北縣警察
    局刑警隊報案，指稱遭駕駛車號Ｘ五－五五五九號賓士自用小客車之綽號「大胖
    」、「阿貴」及「阿德」等人持槍勒索，於同年三月三日再度至內政部警政署刑
    事警察局指訴，經警依據車號查出係乙○○與丙○○涉有重嫌，並提出口卡供范
    哲銘指認確定無疑，而實施監控。迄同年四月二十八日，因乙○○與丙○○另涉
    犯「刮刮樂」詐財案，由臺中縣警察局會同臺北縣警察局、內政部警政署刑事警
    察局，分別在乙○○與丙○○之前揭居住處逮捕二人，經警方詢問後，乙○○自
    白受託寄藏槍彈之事，並於同日二十時三十分許，引導警方前往其臺中市○區○
    ○街一段七六巷十六號居住處，自其所使用之ＢＭＷ自用小客車後車箱內起出以
    高爾夫球袋裝置如附表編號一所示之槍彈，復於同年五月十六日十七時五十分許
    ，引導警方至臺中市○○路五三六號土地公廟旁之榕樹下草欉中，起出如附表編
    號二所示之槍彈；乙○○於同年五月二十五日經臺中縣警察局刑警隊借提偵訊時
    ，供出丙○○持有槍彈，經警方詢問後，丙○○亦自白受託寄藏槍彈之事，並分
    別於同年五月二十六日十七時十分許及同年六月二日十七時許，引導警方至臺中
    縣烏日鄉○○○○道旁高速公路天橋下及臺中市南屯區麗水巷筏子溪旁石堆中，
    起出如附表編號三、四之槍彈。
二、案經內政部警政署刑事警察局、臺中縣警察局分別移送臺灣臺中地方法院檢察署
    檢察官偵查起訴。
      理      由
一、訊據上訴人即被告（下稱被告）丙○○坦承未經許可寄藏上開槍彈之犯行，惟辯
    稱：已於偵查中供出槍彈來源，合於自白減刑要件等語；上訴人即被告（下稱被
    告）乙○○則矢口否認涉有寄藏槍彈之犯行，辯稱：丙○○在案發前一日向其借
    車，將槍彈放在車上，丙○○被查獲時才告知車上有槍彈，並經由丙○○告知英
    才路土地公廟亦藏有槍彈，才帶同警方起出云云。惟查：
（一）關於如附表編號一、二、三、四所示之槍彈，均係綽號「阿富」之傅錦盛（已
      死亡）於八十九年二月一日，持往被告丙○○住處交其保管，如附表編號一、
      二所示槍彈，係被告丙○○於八十九年二月一日至同月五日中某日，在不詳處
      所，轉交被告乙○○保管之事實，業據被告丙○○於八十九年五月二十六日引
      導警方起出如附表編號三所示槍彈後，在警訊中自陳：「是我一位朋友綽號叫
      『阿富』之男子於八十九年二月一日左右拿著一個黑色塑膠袋，內有一枝長槍
      及三枝短槍（今日被警方查獲之槍彈）及子彈，另拿著一個高爾夫球袋，內裝
      三枝長槍及三枝短槍及子彈至我住處臺中縣烏日鄉○○路○段榮和巷三○號，
      叫我幫他保管，因為他沒地方藏放。」「當時綽號『阿富』要拿給我時有告訴
      我裏面是裝槍彈，也有打開讓我看」「（問：高爾夫球袋內之三枝長槍、三枝
      短槍及子彈等物，目前在何處？）這些槍彈我因怕被查獲，所以寄放在我朋友
      乙○○住處，但已於今年四月二十八日被警方查獲了。」（詳八十九年度偵字
      第七○五八號偵查卷第九八頁背面、九九頁），於同日檢察官偵訊時並稱：「
      （問：借提查證是否實在？）實在，沒有被刑求」等語（見同上偵查卷第一○
    四頁背面）；於同年四月二十八日警訊時陳稱：「Ｍ十六、ＮＰ五、克拉克、
      三八仔等槍枝，當天（八十九年二月五日）事發後就由乙○○帶走了，他把車
      開回家，我們在他家附近路口等他，所以槍枝放置何處我不知道。」（見同上
      偵查卷第二六頁），另於同年六月二日引導警方起出如附表編號四所示槍彈後
      ，於警訊時供稱：「（問：該槍彈來源為何？）是綽號『阿富』之不詳姓名、
      年籍男子所寄放」「於八十九年二月間『阿富』到我家交給我寄放的」「是我
      自己一個人於八十九年二月間藏放該處的」等語（見同上偵查卷第一一五頁背
      面），於同日檢察官偵訊時亦稱：「去中市南屯區麗水巷筏子溪旁取槍彈，是
      一個叫『阿富』的朋友在今年二月初拿到我家寄放的。」（見同上偵查卷第一
      一八頁背面），於同年六月十三日偵訊時亦稱：「（編號一所示槍彈）這是我
      的朋友綽號『阿富』拿到我家中交代我幫他藏起，時間在八十九年二月初。」
      （見同上偵查卷第一三五頁）；再於原審審理時供稱：「（扣案槍彈如何得來
      ？）是朋友給我的，在八十九年二月初他拿到我家中烏日鄉○○路○段榮和巷
      三十號給我，要我帶他去藏那些槍彈」（見原審卷第五六頁）；於本院審理時
      亦同此陳述（分見本院八十九年上訴字第二○五三號刑事卷第五九頁背面；本
      院更一卷第四八、一○九、一一○頁；本院更二卷第一二四、一二五頁），並
      於八十九年五月二十六日及同年六月二日，分別帶警至臺中縣烏日鄉○○○○
      道旁高速公路天橋下及臺中市南屯區麗水巷筏子溪旁石堆中起出如附表編號三
      、四所示之槍彈，而被告乙○○於同年四月二十八日為警查獲時及翌日檢察官
      偵訊時均坦認持有如附表編號一所示之槍彈（見同上偵查卷第十八頁背面、二
      ○頁、五○頁背面），並於同年四月二十八日及同年五月十六日，分別帶警至
      臺中市○區○○街一段七六巷十六號住處自其使用之ＢＭＷ自用小客車後車箱
      及臺中市○○路五三六號土地公廟旁之榕樹下草欉中，起出如附表編號一、二
      所示之槍彈，衡諸常情，被告乙○○若未受寄藏放如附表編號一、二所示之槍
      彈，焉能順利帶警起出。
      此外：
    １、關於被告乙○○於八十九年二月五日，是否自其使用之車號Ｘ五－五五五九
        號賓士自用小客車內取出附表編號一、二所示槍枝中之奧地利 GLOCK廠製半
        自動手槍一枝，及口徑0.38吋制式轉輪手槍一枝部分：
        被告乙○○於八十九年四月二十八日警訊時供稱：「我車上Ｘ五－五五五九
        賓士車放有二支短槍，有拿出來嚇那賭客」（見同上偵查卷第十八頁背面）
        ，於同年四月二十九日警訊時亦稱：「我車上Ｘ五－五五五九號車上放有二
        支短槍，就拿出來嚇那賭客」（見同上偵查卷第二一頁），於同年五月十九
        日檢察官偵訊時亦偁：「我的車子Ｘ五－五五五九車上原即有一把三八左輪
        手槍‧‧‧」（見同上偵查卷第八四頁背面、八五頁）；被告丙○○於同年
        四月二十八日警訊時陳稱：「乙○○匆忙跑出外面，至車上（鵬馳黑色三百
        型轎車）拿了一把黑色三八手槍，我跟在後面把它搶過來」（見同上偵查卷
        第二四頁背面），於同年五月十日檢察官偵訊時亦稱：「乙○○拿出一支黑
        色三八手槍，．．．．．我勸他把他的槍拿起來．．．」（見同上偵查卷第
        六四頁背面），核與被害人范哲銘於警訊時指述：「歹徒『大胖』者（即乙
        ○○）即由賭場外面拿把左輪手槍進入，另在場綽號『阿德』者（即丙○○
        ）亦由身上掏出手槍，三名歹徒合力把我架出去」「綽號『阿桂』（即楊明
桂）就拿起麻將筒仔扎我，綽號『大胖』及『阿德』則走出去，自外面進入
        ，綽號『大胖』手持黑色左輪手槍對著我，綽號『阿德』手持類似黑色白朗
        寧手槍堵住我腰間」（見同上偵查卷第二九頁背面、三二頁背面），於原審
        調查時所述：「丙○○就出去拿一把手槍進來，叫我上車‧‧‧在車上我又
        看到另一個人拿一把手槍」（見原審卷第七五頁）等語大致相符，堪認則本
        件扣案槍彈，均係綽號「阿富」之傅錦盛於八十九年二月一日，持往被告丙
        ○○住處交其寄藏、保管，附表編號一、二所示槍彈係由被告乙○○受寄藏
        放，且於案發當日攜出其中槍枝二支置於所使用之Ｘ五－五五五九號賓士自
        用小客車等情無誤。被告乙○○與丙○○於八十九年六月十三日檢察官偵訊
        時及嗣後法院審理中均翻異前詞改稱：係丙○○駕車回家取出二支手槍，再
　　　　返回賭場云云，與渠等及被害人范銘哲銘右述不合，不足採信，另乙○○於
        八十九年四月二十九日警訊及偵查中雖供稱：如附表編號一所示之槍彈，係
        已死亡之張景武於八十八年間所交付云云（見同上偵查卷第二○頁背面、五
        ○頁）；於同年五月十六日警訊及同年五月十九日偵訊中又翻異前詞改稱：
        附表編號二所示之槍彈，係綽號「阿富」告知有一把點三八手槍放在該處（
        臺中市○○路五三六號土地公廟公旁之榕樹下草欉中），故帶警取出；附表
        編號一所示之槍彈是綽號「阿富」的人，於八十九年二月四日晚上在嶺東商
        專側門口交付云云（見同上偵查卷第七六頁背面、第八四頁背面），顯係迴
        護被告丙○○而編造，亦不足採。
    ２、關於置於高爾夫球袋內之編號一所示槍彈，於八十九年二月五日當日，是否
        自被告乙○○居住處取出，攜往被告丙○○家中，恫嚇被害人范哲銘部分：
      業據被告乙○○於八十九年四月二十八日為警查獲之警訊時供稱：「後來將
        那名賭客載往丙○○家中，我又打電話叫友人把家中乙只高爾夫球袋送來，
        而高爾夫球袋內也放有幾把槍械。」（見同上偵查卷第十八頁背面），被告
        丙○○於八十九年四月二十八日為警查獲之警訊時亦稱：「乙○○另又打電
　　　　話聯絡不詳之人，把車（應係槍之誤）帶過來‧‧‧後來那三人開了一部咖
        啡色ＢＭＷ舊型式轎車到達時，其中一位較胖者背著高爾夫球袋進來，放在
        桌上，打開一看，裡面裝有一把Ｍ十六，一把ＮＰ五及一把九○手槍交給乙
        ○○」（見同上偵查卷第二五頁），於同年五月十日檢察官偵訊時仍稱：「
        乙○○有用電話與他朋友聯絡，後有二位朋友過來」（見同上偵查卷第六四
        頁背面、六五頁），核與被害人范哲銘於警訊時所述：「由大胖以行動電話
        連絡另外三名同伴，交待他們帶東西直接令他們至阿貴家會合，然後車子直
        接開至阿貴的烏日鄉成功嶺附近的住處，到達阿貴的家中，另三名同伴亦趕
        到，並從袋子取長槍兩把」「綽號大胖則一邊開車，一邊打行動電話叫人把
        東西（很明顯的應該是槍）全部拿來大肚山，事後打了第二通，叫他們把東
        西拿到綽號阿桂家裏‧‧‧來了三個我不認識之人，他們開了另一部ＢＭＷ
        轎車，其中一個人背著高爾夫球袋進來，打開球袋，拿出一把霰彈槍，一把
        Ｍ十六及一把衝鋒槍和二把手槍及子彈」等情相符（見同上偵查卷第三○、
        三三頁），雖被告乙○○於帶同警方前往居住處取出附表編號一所示槍彈之
        翌日警訊中稱陳：「後又將那人載往丙○○家中，我又轉回大慶街家中拿來
        查扣之高爾夫袋，裡面放有三支長槍」（見同上偵查卷第二一頁），就高爾
        夫球袋內所置槍彈，係由何人前往居住處取出乙節，供陳不一，惟就該等槍
        彈係藏置於自己居住處則無兩歧，此部分當以被告二人與上述被害人范哲銘
        一致之供述可採，堪認如附表編號一所示槍彈，確由被告丙○○轉交被告乙
        ○○寄藏家中，於八十九年二月五日，由被告乙○○以電話通知友人自家中
        取出，攜往被告丙○○家中恫嚇被害人范哲銘等情無誤。
      雖被告乙○○與丙○○於嗣後偵審中均翻異前詞，被告乙○○於八十九年五
        月十九日檢察官偵訊時先改稱：「我用楊明桂行動電話打給阿傅，我請他『
        東西』借我，他即搬了一大堆用高爾夫球袋帶至嶺東商專那邊」「車子開至
        嶺東側門，我打電話向阿傅借槍彈，阿傅帶一堆槍彈過來」（見同上偵查卷
        第八四頁背面、八五頁），於同年六月十三日偵訊時又改稱：「我當時前往
        嶺東商專途中有使用行動電話打給朋友，但范哲銘可能因此誤會是我叫人拿
        槍來，未有人拿槍來，這是我自己編出來的。」「後來至丙○○家後我去上
        廁所，出來即看見一堆槍彈放在客廳，是用高爾夫球袋裝，我不知道這些槍
        彈何來」（見同上偵查卷第一三七頁背面、一三八頁），於原審同年七月二
        十六日調查時再改稱：「後來把人帶到丙○○住處，高爾夫球袋是丙○○通
        知他的朋友拿來的」等語（見原審卷第五四頁），既稱上完廁所出來即看見
　　　　一堆槍彈放在丙○○客廳，不知槍彈何來，又稱係丙○○通知朋友拿來，供
        述矛盾不一，與之前所述迥異，顯係為脫免寄藏附表編號一所示槍彈刑責而
        為虛偽陳述，委不足採。至被告丙○○於同年六月十三日檢察官偵訊時雖改
        稱：「到我家時，我打電話告訴『阿富』說我們抓到詐賭的人，我說這情形
        我不會處理，請教他如何處理，不知他為何即帶一堆槍彈來。」（見同上偵
        查卷第一三六頁背面），於同年七月二十六日原審調查時亦稱：「後來把范
        哲銘帶到我家去，我就打電給我朋友傅錦盛說要如何處理這些事情，他就把
        高爾夫球袋拿過來。」（見原審卷五四、五五頁），惟高爾夫球袋所裝槍彈
        ，於同年二月一日即由傅錦盛持交被告丙○○寄藏乙節，業如理由（一）中
        所述，則該等槍彈如何又於同年二月五日，由傅錦盛持往被告丙○○家中？
        況被告丙○○於八十九年五月二十六日警訊中自陳：「阿富從今年二月一日
        交槍彈給我保管後就沒有來找我及與我聯絡」等語（見同上偵查卷第九九頁
        ），故被告丙○○事後所言，顯係迴護被告乙○○之詞，亦不足採信。
    ３、關於編號一所示槍彈，是否係被告丙○○於八十九年二月二十七日向被告乙
        ○○之妻張日紅借車後，置於該車後行李箱，而經警查獲部分：被告乙○○
        與丙○○雖於八十九年六月十三日檢察官偵訊時及嗣後歷次法院審理中均改
        稱：係丙○○在同年四月二十七日向乙○○之妻張日紅借車，將槍彈置於後
        行李箱未取出，並未轉交乙○○寄藏云云，惟查：
      關於借車目的：被告丙○○於原審及本院調查時均稱：「警察在乙○○車上
        的槍彈是我要拿出來準備要還給傅錦盛，因為我拿那麼多槍我會怕，所以要
        還傅錦盛」「我要拿槍彈去還人家」（見原審卷第五四頁；本院更二卷第六
        九頁），惟被告丙○○於八十九年五月二十六日警方借提訊問即稱：「只知
        道他（阿富）住在臺中市，平時都是他主動至我住處（烏日鄉○○路○段榮
        和巷三○號）找我，我沒有他的電話及行動電話號碼，所以沒辦法與他聯絡
        」（見同上偵查卷第九九頁），被告丙○○既不知傅錦盛住處，亦不知其電
        話號碼聯絡，如何駕車將槍彈返還？
      關於為何未將槍彈自汽車後行李箱取出：被告丙○○於偵查中先稱：「當時
        因有急事，還車時才未拿出」（見同上偵查卷第一三五頁），於本院前審審
        理時改稱：「乙○○車上的槍是我向他借車忘了拿」（見本院八十九年度上
        訴字第二○五三號刑事卷第一二八頁），於本院更一審調查時改稱：「因為
        我都是開乙○○的車子，所以我才放在那裡。」（見本院更一卷第五六頁）
        ，再於本院更二審調查時改稱：「因為當時聯絡不到人，朋友也在找我。」
　　　　「因為我和朋友去喝酒。」（見本院更二卷第六九、七四頁），被告丙○○
        所稱因有急事未及取出，或忘記取出，或因常使用乙○○的車而不予取出，
        情節迥異，矛盾不一，以槍彈乃重大違禁物，如此重要之物，豈會因忘記或
        因朋友相偕喝酒而未予取出？
      關於借車時間：被告乙○○、丙○○及證人楊日紅雖均稱：係八十九年四月
        二十七日中午十二時或下午一時許借用（見同上偵查卷第一三五頁；本院更
        一卷第七八、八○頁；本院更二卷第七一頁），且證人張日紅於本院調查時
        亦稱：「我記得我是在門口將鑰匙交給他」（見本院更二卷第七三頁），惟
        經本院就借車當時張日紅所穿衣物乙節訊問被告丙○○，其卻稱：「當時暗
        暗的沒有看清楚」，既是白天中午時借車，且張日紅亦走至門口交付鑰匙，
        被告丙○○又豈會因天色昏暗而無法看清張日紅所著衣物？
　　　縱認被告丙○○有向被告乙○○借車，亦無從證明車內之槍彈係被告丙○○
        所置放，況被告丙○○與證人張日紅所言，有右述矛盾、可疑之處，其等所
        言尚難據為有利被告乙○○之認定。堪認編號一所示槍彈，確係被告乙○○
        受寄藏放於住處汽車內等情無誤。
（二）乙○○、丙○○與楊明桂共同於右揭時地持槍強押被害人范哲銘一節，業據被
      告乙○○、丙○○於警訊時供承不諱，被告乙○○供稱：「我們懷疑他是郎中
      ，我才請他出去，以免影響其他賭客，上車後帶往大肚山，我們希望他把我們
      輸的錢拿出來，當場有楊明桂、丙○○曾以拳頭毆那賭客，而我車上Ｘ五－五
      五五九號賓士車放有二枝短槍，有拿出來嚇那賭客；後又將那名賭客載往丙○
      ○家中，我又打電話叫友人把我家中乙只高爾夫球袋送來，而高爾夫球袋內也
      放有幾把槍械」（見同上偵查卷第十八頁背面），「我與楊明桂和丙○○兄弟
      將他帶上車載往大肚山，並質問那人為何要詐賭，要他把我們輸的錢拿出來，
      但那人一直回答沒有詐賭，而我車上Ｘ五－五五五九號車上放有二枝短槍，就
      拿出來嚇那賭客‧‧‧最後那名賭客答應以五十萬元了事」（見同上偵查卷第
      二一頁）。被告丙○○供稱：「我哥哥楊明桂輸了二十幾萬，乙○○輸了三十
      幾萬，在此之同時，我哥哥及大胖（乙○○）看到被害人之女友與阿樹在咬耳
      朵及一些奇怪動作，才認為他賭老千，便將麻將往他身上摔去，乙○○匆忙跑
      出外面，至車上（鵬馳黑色三百型轎車）拿了一把黑色三八手槍，我跟在後面
      把它搶過來，進入賭場，朝屋頂指著，然後將被害人押出去坐上乙○○所有之
      黑色賓士轎車‧‧‧其中一名男子拿了一把克拉克黑色手槍交給乙○○‧‧‧
      乙○○又打電話聯絡不詳之人把車（指槍）帶過來，有一些事情要解決，叫他
      們直接到我住處成功嶺附近見面，‧‧‧帶進我家客廳，令其坐在椅子上，我
      把原先所持之三八手槍放置桌上，乙○○又叫我進入家裏廚房水龍頭底下拿出
      一把手槍也放在桌上，乙○○那一把手槍也放在桌上，另外後來那三個人開了
    一部咖啡色ＢＭＷ舊型式轎車到達時，其中一位較胖者，背著高爾夫球袋進來
      ，放在桌上，打開一看，裏面裝有一把M16、一把MP5及一把九○手槍交給乙○
      ○，‧‧‧大胖原來要求一百萬，最後給貓仔面子，作成協議拿出五十萬元給
      大胖擺平此事，約定當天十二點交錢，經我們同意後，乙○○才將被害人載至
      臺中市明道中學讓他離去。」（見同上偵查卷第二四頁背面、二五頁及背面）
      ，「（你與乙○○、楊明桂等人持槍恐嚇取財當日持用犯罪工具槍枝，經本局
      帶同乙○○起獲做案槍枝，長槍三把、短槍三把，經你當場確認槍枝後，該批
      槍枝是否為你們當日持槍犯案之槍枝﹖）是的，沒錯。」（見同上偵查卷第二
      八頁）等語，核與被害人范哲銘所指述被害情節：「事發突然，在這同時歹徒
      大胖者即由賭場外面拿把左輪手槍進入，另在場綽號阿德者亦由身上掏出手槍
      ，三名歹徒合力把我架出去，我朋友阿樹及阿樹的朋友亦隨追出欲勸和，三名
      歹徒隨即把我押入一輛賓士轎車，車號Ｘ五－五五五九號黑色，我朋友阿樹及
      友人亦同時上車勸和，上車後即由綽號大胖者開車，並指揮欲把我押往大肚山
      上，在行車途中阿貴用槍抵住我，強迫我說出是誰帶來的，如果不說即要我好
      看，但我朋友即開口緩和，並把抵我的槍架開，勸歹徒不要衝動，緊接著即由
      大胖以行動電話連絡另外三名同伴，交待他們帶東西直接令他們至阿貴家會合
      ，然後車子直接開至阿貴的烏日鄉成功嶺附近的住處，到達阿貴的家中，另三
      名同伴亦趕到，並從袋子取長槍兩把，在場由阿貴、大胖等人輪流脅迫我承認
      是郎中，令我要拿出一百萬元出來解決，否則脅迫要我吞下子彈，並馬上再帶
      離直接到大肚山上，要叫我自己挖洞活埋我，或用槍打掉我，我朋友在旁一直
      勸，最後由我朋友在場與歹徒達成協議，要我付出五十萬元，然後歹徒再恐嚇
      我如果沒有在十二點前交付五十萬即會讓我死得很難看，我們離開後才與阿樹
      共同湊錢五十萬元，由阿樹拿去阿貴的住處交付給他們，對方才放過我們」，
      「綽號阿桂就拿起麻將筒仔扎我，綽號大胖及阿德則走出去，自外面進入，綽
      號大胖手持黑色左輪手槍對著我，綽號阿德手持類似黑色白朗寧手槍堵住我腰
      間，阿桂並出手毆打我，押我出去，乘坐由綽號大胖所駕駛之Ｘ五－五五五九
      號黑色朋馳轎車，然後往臺中縣大肚山上，我朋友阿樹及他的一位朋友看到我
      被押上車後，他們二人也立即隨著上車，在往大肚山途中，我朋友阿樹二人在
      車上與綽號阿桂溝通及勸和，並一度下車溝通，之後，我們才掉頭折返，綽號
      大胖則一邊開車，一邊打行動電話叫人把東西（很明顯的應該是槍）全部拿來
      大肚山，事後打了第二通，叫他們把東西拿到綽號阿桂家裏，我們先到達阿桂
      家，他們命我坐在沙發上，不時把手槍拿在手上把玩，之後阿德又從房內拿了
      一把黑色白朗寧手槍出來，他們要叫我吞子彈及恐嚇要對我不利，十分鐘後來
      了三個我不認識之人，他們開了另一部ＢＭＷ轎車，其中一個人背著高爾夫球
      袋進來，打開球袋，拿出一把霰彈槍，一把 M16及一把衝鋒槍和二把手槍及子
      彈，阿德和阿桂拿了那把 M16作勢要打我，大胖拿著霰彈槍把玩，及拿子彈要
      讓我吞，經我朋友一直與他們溝通，起初他們開口要拿一百萬出來，最後達成
      協議拿出五十萬擺平此事，我朋友為了我的安危答應了他們的條件，在當天晚
      上十二點以前要把錢湊足給他們」（見同上偵查卷第二九頁以下），「我看他
      拿槍不得不聽他的話」（見原審卷第七五頁）大致相符。徵之被告二人及楊明
      桂因懷疑被害人詐賭，即以原放置車上之手槍二支，將被害人范哲銘帶至丙○
      ○、楊明桂住所，乙○○復連絡其朋友將置有大批槍彈之高爾夫球袋送來該處
      ，又由楊明桂動手毆打被害人，二人且不時在被害人面前把玩槍彈，或逼令吞
      下子彈，自係以強暴脅迫手段剝奪被害人行動自由，關於被告等妨害自由部分
      ，業經判處罪刑確定在案。
（三）關於被告乙○○確因被告丙○○之寄託，而藏放附表編號一、二所示之槍彈之
      事實，已如上述，其中附表編號一所載九二口徑制式半自動手槍一支，係由被
      告乙○○保管寄藏中，並未在被告丙○○住宅廚房水龍頭底下藏置，從而被告
      丙○○於八十九年四月二十八日警訊時所稱：「乙○○又叫我進入家裏廚房水
      龍頭底下拿出一把九二手槍也放在桌上」乙節（見同上偵查卷第二五頁），核
      與實情不符，此部分不足採信，該「九二」手槍之說，應係型式不詳之手槍之
      誤。
（四）此外，復有扣案如附表所示之槍彈可資佐證，而該等槍彈經送內政部警政署刑
      事警察局鑑驗結果，確為如附表所載之各式制式槍枝、子彈或仿制式手槍製造
      之改造手槍，且均具殺傷力等情，又有該局鑑驗通知書四紙在卷足參（附於同
      上偵查卷第七○、七一、一○五、一二○、一四二頁），並有臺北縣警察局八
      十九年四月二十八日、同年五月十六日搜索扣押證明筆錄二紙、臺中縣警察局
      同年五月二十六日搜索扣押證明筆錄一紙、臺中市警察局員警吳登慶於同年六
      月二日起獲槍彈之職務報告暨現場圖各一紙、查扣槍彈照片四張附卷可稽（附
      於同上偵查卷第三四、三九、七八、九六、一一二、一一三、一三○頁）。本
　　　件事證明確，被告等犯行均堪認定。被告乙○○之選任辯護人請求傳訊被害人
      范哲銘及證人林朝樹，欲證明在八十九年二月五日下午帶同被害人范哲銘至楊
      明桂家中時究係何人開車、何人以行動電話聯絡，如何聯絡，經查此部分迭據
      被害人范哲銘及被告乙○○、丙○○於警偵訊中供述綦詳，詳上述，爰不再傳
      訊，併予敘明。
二、核被告丙○○及乙○○所為，均係犯槍砲彈藥刀械管制條例第七條第四項之未經
    許可寄藏衝鋒槍、普通步槍、手槍罪，同條例第十一條第四項之未經許可寄藏可
    發射子彈具有殺傷力之槍砲罪及同條例第十二條第四項之未經許可寄藏子彈罪。
    其因寄藏而持有前述槍彈，持有之行為為寄藏之當然結果，僅論以寄藏槍彈之罪
    ，公訴意旨認被告等係犯未經許可持有槍彈罪，尚有誤會。再被告等均係以一行
    為同時寄藏衝鋒槍、普通步槍、手槍、霰彈槍、改造手槍及子彈，觸犯上述槍砲
    彈藥刀械管制條例之三罪，為想像競合犯，皆應從一重之未經許可寄藏衝鋒槍、
    普通步槍、手槍罪處斷。又被告丙○○曾因煙毒案件，經臺灣臺中地方法院判處
    有期徒刑三年十月確定，於八十五年八月三十日假釋期滿執行完畢，有臺灣高等
    法院被告全國前案紀錄表足憑，五年以內再犯有期徒刑以上之本件之罪，為累犯
    ，應依法加重其刑。再本件係被害人范哲銘於八十九年二月五日遭人持槍強押後
    ，於同年月十日即向臺北縣警察局刑警隊報案，並指出所押乘之車輛車號為Ｘ五
    －五五五九號，復於同年三月三日再度至內政部警政署刑事警察局指訴，其後經
    警依據車號查出係被告乙○○與丙○○涉有重嫌，並提出被告等口卡供被害人指
    認確定無疑，而實施監控，迄同年四月二十八日被告二人因另涉「刮刮樂」詐欺
    ，經臺中縣警察局逮捕，由前述刑事警察局及臺北縣警察局會同前來調查，被告
    乙○○、丙○○始先後帶警取出其所藏放之槍枝，此業經承辦警員王明祥、林秦
    忠於本院前審調查時結證明確（見本院八十九年上訴字第二○五三號刑事卷第七
    二至七五頁），並有警訊筆錄附於偵查卷足憑，依被害人指訴內容，足證警方於
    被害人報案時，即已獲悉被告等持有大批槍械，則被告等另案為警查獲時，始帶
    同警方取出本件扣案之槍彈，雖不能認係對未發覺之犯罪自首，惟仍屬於偵查中
    自白，且供述全部槍彈之來源及去向，因而為警查獲起出，核符合槍砲彈藥刀械
    管制條例第十八條第四項減輕其刑之要件，被告丙○○應予先加後減，被告乙○
    ○雖嗣於偵查及審判中改稱未受寄藏放槍彈云云，然此仍無礙其曾於偵查中自白
    之事實，仍應依前開規定減輕其刑。原審法院就被告等寄藏槍彈之犯行，認事證
    明確，而各予論科，固非無見；然本件被告等係各受他人之託，而藏放槍彈，應
    犯寄藏槍彈之罪，原判決論以未經許可持有槍彈罪，即有未合；又本件扣案之子
    彈，均經鑑定時試射一部分各如附表所示，該試射部分，業已不具子彈之形式，
    亦不具殺傷力，而非屬違禁物，原判決竟併予諭知沒收，亦有未當，再槍砲彈藥
    刀械管制條例已於九十年十一月十四日修正公布，刪除第十九條保安處分之規定
    ，依刑法第二條第二項規定，自應適用現行之槍砲彈藥刀械管制條例，且無證據
    證明被告等有犯罪之習慣或以犯罪為常業或因遊蕩或懶惰成習而犯罪，與刑法第
    九十條所定宣告強制工作之要件不合，原審未及適用新修正槍砲彈藥刀械管制條
    例，依修正前槍砲彈藥刀械管制條例等十九條第一項諭知被告二人各強制工作三
    年，亦有未洽。被告等上訴意旨，各以前詞指摘原判決不當，雖無理由，惟原審
    此部分判決就既有前述可議，應由本院將原審此部分判決及定執行刑部分撤銷改
    判。爰審酌被告等素行非佳及其犯罪之動機、目的、寄藏之槍彈數量多、火力強
    大、對社會所生危害甚巨暨犯罪後自白並供出槍砲來源並帶警取出槍彈，態度尚
    稱良好等一切情狀，分別處以主文第二、三項所示之刑，並諭知罰金易服勞役之
    折算標準。扣案之如附表編號一、二、三、四所示之槍彈（扣除因鑑定而試射之
    子彈），均為違禁物，應依刑法第三十八條第一項第一款宣告沒收。
三、據上論斷，應依刑事訴訟法第第三百六十九條第一項前段、第三百六十四條、第
    二百九十九條第一項前段，槍砲彈藥刀械管制條例第七條第四項、第十一條第四
    項、第十二條第四項、第十八條第四項，刑法第十一條前段、第五十五條、第四
    十七條、第四十二條第三項、第三十八條第一項第一款，罰金罰鍰提高標準條例
    第二條，判決如主文。
本案經檢察官甲○○到庭執行職務。
中　　　華　　　民　　　國　　　九十一　 年　　   三      月     五     日
                                臺灣高等法院臺中分院刑事第九庭
                                      審判長法  官  陳  筱  珮
                                            法　官　吳　重　政
                                            法  官  康  應  龍
右正本證明與原本無異。
如不服本判決應於收受送達後十日內向本院提出上訴書狀，其未敘述上訴之理由者並
得於提起上訴後十日內向本院補提理由書（均須按他造當事人之人數附繕本）。
                                            書記官  黃  薰  慧
中      華      民      國      九十一  年      三      月     七       日
附表：
一、菲律賓武器公司（ARMS CORPORATION）製 30型口徑12GAUGE制式霰彈槍一枝（槍
    枝管制編號：0000000000）、德國Hechler and Koch廠製 MP5 A5型口徑9mm制式
    衝鋒槍一枝（槍號:03557，槍枝管制編號：0000000000，含彈匣二個）、菲律賓
    製M16 A1型口徑5.56mm制式步槍一枝（槍號：RP127993，槍枝管制編號：000000
    0000，含彈匣三個）、巴西TAURUS廠製口徑0.38吋制式轉輪手槍一支（槍號：QB
    493479，槍枝管制編號：0000000000）；美國BERETTA廠製92FS型口徑9mm制式半
    自動手槍一枝（槍號：BER 412342Z，槍枝管制編號：0000000000，含彈匣三個）
    、奧地利 GLOCK廠製17C型口徑9mm制式半自動手槍一枝（槍號：CHG034，槍枝管
    制編號：0000000000，含彈匣二個）、口徑 9mm制式半自動手槍彈一百五十顆（
    試射九顆，餘一百四十一顆）、口徑5.56mm制式步槍彈一百二十顆（試射二顆，
    餘一百十八顆）、口徑0.38吋轉輪手槍彈三十顆（試射三顆，餘二十七顆）、口
    徑12GAUGE制式霰彈四十八顆（試射三顆，餘四十五顆）。
二、美國SMITH&WESSON廠製15-2型口徑0.38吋轉輪手槍一枝（槍枝管制編號：000000
    0000）；口徑0.38吋轉輪手槍彈四顆（彈底標記：ACP97SPL38，試射三顆，餘一
    顆)。
三、仿SMITH&WESSON廠口徑0.357吋轉輪手槍製造之仿造手槍二枝（一枝槍號為：A52
    88E，槍枝管制編號：0000000000，另一枝槍枝管制編號：0000000000）、口徑9
    mm制式半自動手槍一枝（槍號：No 12136，槍枝管制編號：0000000000，含彈匣
    一個）、口徑 7.62mm制式衝鋒槍一枝（槍號：2236，槍管編號：OA256，槍枝管
    制編號：0000000000，含彈匣一個）；口徑 0.357吋制式轉輪手槍彈十顆（試射
    四顆，餘六顆）、口徑9mm制式手槍彈十九顆（試射三顆，餘十六顆）、口徑7.6
    2mm制式衝鋒槍子彈三十顆（試射六顆，餘二十四顆）。
四、義大利 TANFOGLIO廠製COMBAT型口徑9mm制式半自動手槍一枝（槍號：AB28698，
    槍枝管制編號：0000000000，含彈匣一個）；口徑 9mm制式半自動手槍彈六顆（
    彈底標記：ACP999MMLUGER，試射三顆，餘三顆）。
                                                                        Ａ
